臺灣臺中地方法院刑事判決　　　　　　 94年度交訴字第130號
公　訴　人　台灣台中地方法院檢察署檢察官
被　　　告　乙○○
　　　　　　　　　　　樓之7
上列被告因公共危險案件，經檢察官提起公訴 (94年度偵字第
11344 號)，本院判決如下：
    主  文
乙○○駕駛動力交通工具肇事，致人受傷而逃逸，處有期徒刑柒
月。緩刑參年。
被訴過失傷害部分，公訴不受理。
　　犯罪事實
一、乙○○（起訴書誤載為范琮達）於民國九十四年三月二十八
    日晚上十一時許，駕駛車牌號碼５３０８－ＨＷ號自用小客
    車，沿臺中市○○路由太平路往精武路方向行駛，途經雙十
    路與精武路交岔路口時，左轉精武路之際，其原應注意左轉
    彎時應行至交岔路口中心處左轉且不得搶先左轉，又轉彎車
    應讓直行車先行，且依當時路況、天候、視野等並無不能注
    意之情形，其竟疏於注意上開規定搶先左轉且未讓直行車先
    行，適有甲○○騎乘ＪＲＶ－２８３號機車，後載蔡佩妙，
    沿雙十路由自由路往太平路方向行駛，亦行經該處，雙方煞
    避不及兩車發生碰撞，致甲○○、蔡佩妙人車倒地，甲○○
    受有左手肘挫傷、左臀、右腳擦傷之傷害（本院審理中撤回
    告訴），蔡佩妙受有左側脛骨幹骨折之傷害（蔡佩妙部分於
    偵查中撤回告訴）。詎乙○○於肇事後因一時害怕，未下車
    查看，施予必要之救護，或報警處理，竟另行起肇事逃逸之
    犯意駕車離去，經報警後始循線查獲。
二、案經甲○○訴由臺中市警察局第二分局報告台灣台中地方法
    院檢察署檢察官偵查起訴。
    理  由
甲、有罪部分：
一、訊據被告乙○○固不否認於上揭時地駕駛車牌號碼５３０８
    －ＨＷ號自用小客車與告訴人甲○○所駕駛之機車肇事，致
    人受傷未立即救護傷患及報警處理，旋即駕車離去之事實，
    惟否認有肇事逃逸之犯行，辯稱：肇事後伊於當晚十一時四
    十分許，有回到肇事現場，但已經看不到被害人了云云。惟
    查被告如何於上開時地駕車肇事致被害人甲○○、蔡佩妙等
    二人分別受有傷害，已据告訴人甲○○及証人蔡佩妙二人分
    別於警訊及本院審理中証述甚詳，即被告亦不否認有肇事後
    致人受傷未立即救護傷患及報警處理，旋即駕車離去之事實
    。此外，並有道路交通事故現場圖、道路交通事故調查報告
    表（一）（二）、照片及甲○○及蔡佩妙診斷證明書在卷可
    稽。按汽車駕駛人駕駛汽車肇事致人受傷或死亡，應即採取
    救護或其他必要措施，並向警察機關報告，不得駛離或逃逸
    ，道路交通管理處罰條例第六十二條第一項定有明文。又因
    道路交通事故之發生，常非於己之鄰親家里，時有告救不能
    情事，乃科以肇事者須即採取救護或其他必要措施，並應向
    警察機關報告之法定義務，以防因就醫延誤致生無謂傷亡，
    並俾得通知傷亡者家屬到場，以明責任，是凡肇事人於行車
    肇事致人受傷或死亡，未即採取救護或其他必要措施，並向
    警察機關報告，即駕車逃逸者，均應依該規定處罰，至其嗣
    後是否受刑事訴追及已否與被害人達成民事和解，賠償損失
    ，對其應受處罰乙節，並不生影響。職是之故，汽車駕駛人
    駕駛汽車肇事，不論其責任之歸屬為何，即有義務留在肇事
    現場，採取救護或其他必要措施，並向警察機關報告，以維
    護他人之生命與其他用路人之交通安全。其立法目的，既係
    促使駕駛人於肇事致人受傷後，能對被害人即時救護，報告
    警察機關，以減少死傷，是該罪之成立祇以行為人有駕駛動
    力交通工具肇事，致人死傷而逃逸之事實為已足（最高法院
    九十二年度臺上字第四四六八號刑事判決參照）。本件被告
    駕駛車輛撞擊騎乘機車之告訴人甲○○及被害人蔡佩妙，其
    竟未採取救護或其他必要措施，並向警察機關報告，即行駕
    車離去嗣經警查獲，其肇事逃逸已甚灼然。被告雖辯稱肇事
    後伊於當晚十一時四十分許，有回到肇事現場，但已經看不
    到被害人了云云。因本件之罪屬即成犯，於被告肇事後致人
    受傷逃逸時其犯罪即已成立，至其逃逸後是否再回到肇事現
    場，並無解免其犯罪之成立，是被告執此而否認犯罪，即無
    可取。被告犯行已臻明確，其犯行堪以認定。
二、核被告所為係犯刑法第一百八十五條之四之肇事逃逸罪。爰
    審酌被告肇事後更棄被害人於不顧，其罪行甚重，惟念其犯
    罪後業與被害人達成和解，賠償其損害，此已据被害人蔡佩
    妙到庭陳述明確，並有告訴人甲○○和解書在卷足憑，因而
    取得被害人諒解，犯罪後態度尚稱良好等一切情狀，從輕量
    處如主文所示之刑。末查被告前未曾受有期徒刑以上刑之宣
    告，有本院刑事被告前科紀錄表在卷可按，被告因一時失慮
    致蹈刑章，且所犯傷害部分已與告訴人和解，其經此偵審及
    科刑教訓，當知警惕而無再犯之虞，本院綜核各情，認所宣
    告之刑，認以暫不執行為適當，併予宣告緩刑，以啟自新。
乙、不受理部分：
一、公訴意旨另以：被告乙○○於民國九十四年三月二十八日晚
    上十一時許，駕駛車牌號碼５３０８－ＨＷ號自用小客車，
    沿臺中市○○路由太平路往精武路方向行駛，途經雙十路與
    精武路交岔路口時，左轉精武路之際，其原應注意左轉彎時
    應行至交岔路口中心處左轉且不得搶先左轉，又轉彎車應讓
    直行車先行，且依當時路況、天候、視野等並無不能注意之
    情形，其竟疏於注意上開規定搶先左轉且未讓直行車先行，
    適有甲○○騎乘ＪＲＶ－２８３號機車，後載蔡佩妙，沿雙
    十路由自由路往太平路方向行駛，亦行經該處，雙方煞避不
    及兩車發生碰撞，致甲○○、蔡佩妙人車倒地，甲○○受有
    左手肘挫傷、左臀、右腳擦傷之傷害，因認被告另犯有刑法
    第二百八十四條第一項前段之過失傷害罪嫌云云。
二、按告訴乃論之罪，其告訴人於第一審辯終結前，得撤回其告
    訴；又告訴經撤回者，應諭知不受理之判決，刑事訴訟法第
    二百三十八條第一項、第三百零三條第三款分別定有明文。
    經查本件被告上開犯行經檢察官以刑法第二百八十四條第一
    項前段之過失傷害罪提起公訴，依同法第二百八十七條前段
    規定係屬告訴乃論之罪，茲據告訴人甲○○於九十四年十一
    月十一日辯論終結前撤回其告訴，有審判筆錄在卷可稽，依
    前開規定，爰不經言詞辯論逕行諭知不受理之判決。
丙、據上論斷，應依刑事訴訟法第二百九十九條第一項前段、第
    三百零三條第三款、第三百零七條、刑法第一百八十五條之
    四、第七十四條第一款，判決如主文。
本案經檢察官黃雅楓到庭執行職務。
中　　華　　民　　國　　94　　年　　11　　月　　25　　日
                            臺灣臺中地方法院交通法庭
                                 審判長法  官  許金樹
                                       法  官  郭德進
                                       法  官  張清洲
上正本證明與原本無異。
如不服本判決，應於判決送達後十日內向本院提出上訴狀 (應附
繕本)，上訴於臺灣高等法院臺中分院。
                                       書記官  楊月雲
中　　華　　民　　國　　94　　年　　12　　月  　5　　日
附錄論罰科刑法條：
刑法第一百八十五條之四：
駕駛動力交通工具肇事，致人死傷而逃逸者，處六月以上五年以
下有期徒刑。
